臺灣桃園地方法院刑事判決
                                    111年度審智訴字第3號
公  訴  人  臺灣桃園地方檢察署檢察官
被      告  陳東青（原名陳霖泓）  



選任辯護人  丁威中律師
上列被告因偽造文書等案件，經檢察官提起公訴（110年度偵字
第31244、39986號），被告於本院準備程序中，就被訴事實為有
罪之陳述，經本院告知簡式審判程序意旨，並聽取當事人及辯護
人之意見後，本院合議庭裁定改由受命法官獨任依簡式審判程序
審理，判決如下：
    主  文
陳東青犯行使偽造準私文書罪，處有期徒刑伍月，如易科罰金，
以新臺幣壹仟元折算壹日。未扣案犯罪所得新臺幣陸拾萬肆仟捌
佰元沒收，於全部或一部不能沒收或不宜執行沒收時，追徵其價
額。
    事  實
一、陳東青（原名陳霖泓）明知醫療口罩屬醫療器材，應向中央
    衛生主管機關申請查驗登記，經核准發給醫療器材許可證後
    ，始得製造，亦不得販賣未經核准擅自製造之醫療器材，且
    明知宏瑋醫材有限公司（下稱宏瑋公司）、康奈德國際股份
    有限公司（下稱康奈德公司）並未同意或授權其以宏瑋公司
    、康奈德公司名義販售醫療口罩，竟意圖為自己不法之所有
    ，基於詐欺取財、販賣虛偽表示商品、行使偽造準私文書、
    冒用藥物名稱及違反醫療器材管理法之犯意，先於民國109
    年5月間，委託不知情之拾光整合貿易有限公司（下稱拾光
    公司）印製康奈德公司三層「醫療口罩」外盒，復於109年7
    月間，在桃園市○○區○○路000巷0號，未經宏瑋公司同意或授
    權，擅自在上開醫療口罩外盒上印製：「製造商：宏偉醫材
    有限公司、衛部醫器製壹字第007846號、莊衛藥販第000000
    0000號」等字樣（下簡稱擅印宏瑋公司醫材、藥販字號）而
    完成偽造外觀表示：內容商品為宏瑋公司所製造，而委託康
    奈德公司銷售之三層「醫療口罩」之商品外包裝盒此前置工
    作後，即將其於不詳時日，向真實姓名年籍不詳之人所購得
    來源不明之裸包口罩（下簡稱裸包口罩），連同前開其所偽
    造之三層「醫療口罩」外包裝盒向不知情之全能通實業有限
    公司（下稱全能通公司）出售而行使之，致全能通公司業務
    黃瓊慧（下簡稱黃瓊慧）陷於錯誤，誤認上開口罩係宏瑋公
    司所生產製造，而於109年7月中旬，以每片新臺幣（下同）
    4.5元之價格向其購買56箱（每箱48包，每包50片，共13萬4
    ,400片）；後全能通公司再於109年7月22日，以每片5元之
    價格，轉售前開13萬4,400片予不知情之勤正生技股份有限
    公司（下稱勤正公司），勤正公司復再將前揭購得之偽造宏
    瑋公司「醫療口罩」於同年月22日、23日，以每片5.1元之
    價格，轉售共11萬3,300片予其下游不知情之富康活力藥局
    負責人蘇崑彰，復由富康活力藥局銷售予消費者，足生損害
    於宏瑋公司、康奈德公司、全能通公司、勤正公司、富康活
    力藥局蘇崑彰及不知情之消費者。嗣消費者到富康活力藥局
    購得上開偽造之宏瑋公司醫療口罩，查覺外盒包裝有異，向
    藥局反應，始悉上情。
二、案經臺灣桃園地方檢察署檢察官指揮法務部調查局南投縣調
    查站移送偵查起訴。
　　理  由
壹、程序部分：
　　本件被告陳東青所犯係死刑、無期徒刑、最輕本刑為3年以
    上有期徒刑以外之罪，其於準備程序進行中就被訴為有罪之
    陳述，經告知簡式審判程序之旨，並聽取檢察官、辯護人及
    被告之意見後，本院認無不得或不宜改依簡判程序進行之情
    形，爰依刑事訴訟法第273條之1第1第284條之1規定，由本
    院合議庭裁定改依簡式審判程序審理。又本件所引屬於審判
    外陳述之傳聞證據，依同法第273之2規定，不受第159條第1
    項關於傳聞法則規定之限制法有證據能力，合先敘明。
貳、實體部分：　　
一、被告陳東青就有於上開時、地，為前揭擅印宏瑋公司醫材、
    藥販字號、偽造康奈德公司三層「醫療口罩」外包裝盒，並
    將非合格醫療口罩之裸包口罩置入前開外包裝盒內充當合格
    醫療口罩販售予全能通公司之事實，並有冒用藥物名稱、販
    賣未經核准擅自製造之醫療器材、販賣虛偽表示商品、行使
    偽造準私文書等犯行，業據被告於調詢、偵查中及本院審理
    時均坦承不諱，並有證人即全能通公司業務黃瓊慧、宏瑋公
    司業務經理謝旻秀、康奈德國際股份有限公司總經理張珅源
    、勤正公司負責人郭連晉於調詢、偵查中之證述;證人即富
    康活力藥局負責人蘇崑彰、宏瑋公司倉管部副理林柏男、證
    人黃瑞芳於調詢時之證述，並有法務部調查局南投縣調查站
    扣押筆錄、扣押物品目錄表、扣案之偽造宏瑋公司醫用口罩
    照片、富康活力藥局電子發票證明聯、勤正公司銷貨單、國
    泰世華銀行交易明細、勤正公司提出之付款明細、全能通公
    司台北富邦銀行開戶資料及交易明細、全能通公司銷貨單、
    宏瑋公司、康奈德公司律師函、財團法人紡織產業綜合研究
    所110年1月21日紡所檢字第1100183004號函及所附試驗報告
    、衛生福利部食品藥物管理署醫療器材許可證查詢結果、宏
    瑋公司、康奈德公司、全能通公司、勤正公司、荷康醫材有
    限公司經濟部商工登記公示資料查詢結果、衛生福利部醫事
    查詢系統、被告與證人張珅源之通訊軟體LINE對話紀錄、證
    人黃瓊慧、郭連晉之通訊軟體LINE對話紀錄、證人張珅源、
    郭家銓之通訊軟體LINE對話紀錄、被告手機翻拍之拾光公司
    客戶對帳單各1份等在卷可稽，前揭事實，堪認屬實。
二、至被告及辯護人雖另陳稱:全能通公司業務黃瓊慧自始知悉
    該14萬片口罩非宏瑋公司之口罩、黃瓊慧另有向被告購買口
    罩外盒，與伊們意思上有共通，不應該是被害人角色，伊們
    沒有辦法跟全能通公司和解，伊們願意作證且提供手邊資料
    ，證明全能通公司應是服從法律被處罰的角色（詳本院卷第
    134、137、213頁）云云，並提出其與黃瓊慧於109年7月16
    日至7月21日之Line對話截圖1份為證（詳本院卷第141至153
    頁），惟查：
　㈠證人黃瓊慧於偵訊中證述：因郭連晉透過朋友找其要買醫療
    口罩，其手上沒有醫療口罩，其在網路上看到被告之廣告，
    就打給被告，被告說他跟宏瑋公司、康奈德公司是合作關係
    ，口罩是宏瑋公司的等語（詳臺灣桃園地方檢察署109年度
    他字第9130號卷〈下簡稱偵9130號卷〉第485頁反面、第487頁
    反面）核與被告於調詢及偵訊中陳述：伊在臉書口罩交易社
    團上PO文伊在賣宏瑋公司的口罩，伊與全能通公司「Maggie
    」（即黃瓊慧）接洽時，有告知她（即黃瓊慧）是宏瑋公司
    的「醫療口罩」等情節（詳偵9130號卷第347頁反面、第351
    頁、第353頁、第361頁）相符，且被告於本院審理中對其自
    身於調詢及偵訊中之所言亦表示：沒有意見，所述均實在等
    語（詳本院卷第212頁），故認被告於本院審理中翻異其詞
    改稱黃瓊慧知情口罩非宏瑋公司之口罩、稱全能通公司非被
    害人云云，乃自相矛盾之語、難以逕採。
　㈡再觀被告所提伊與黃瓊慧於109年7月16日至7月21日之Line對
    話截圖1份，僅能證明證人黃瓊慧詢問被告衛福字號打好沒
    、有沒有辦法拿外包裝盒、盒子印要多久、口罩何時出、及
    黃瓊慧不斷向被告催促、分開取口罩、盒子（詳本院卷第14
    1至149頁）等事實，且衡酌業界廠商間彼此合作之模式素來
    多樣，如：技術代工、委外製造、半成品加工、商品代銷等
    不一而足，是證人黃瓊慧上開對話亦是基於其誤信被告所言
    「跟宏瑋公司、康奈德公司是合作關係」下所出，並無任何
    不合常情之處；且證人黃瓊慧於對話中有強調「我要有衛福
    、要交藥局」（詳本院卷第153頁），明確表示係索求「合
    格之醫療口罩」，亦足徵證人黃瓊慧主觀上係要向被告購買
    宏瑋公司之醫療口罩。從而，實難僅以證人黃瓊慧於Line對
    話中詢問被告「這是你們做出來的嗎」，被告回：「是啊」
    等片斷對話（詳本院卷第153頁），即遽認證人黃瓊慧知悉
    該14萬片口罩非宏瑋公司之口罩而與被告意思共通；況就證
    人黃瓊慧與被告共同涉案部分，業經臺灣桃園地方檢察署檢
    察官以110年度偵字第31244號為不起訴處分確定，有該份不
    起訴書在卷可考；是被告及其辯護人上開所述，實屬無據。
　㈢綜上，被告既於知悉證人黃瓊慧要求宏瑋公司之醫療口罩下
    ，仍謊稱伊與宏瑋公司、康奈德公司有合作關係，並將非合
    格醫療口罩之裸包口罩置入其所擅印宏瑋公司醫材、藥販字
    號於其上之偽造之康奈德公司三層「醫療口罩」外包裝盒
　　內，以假亂真交予證人黃瓊慧，而證人黃瓊慧亦確實因而受
    騙支付價款予被告，則被告所為當與詐欺取財罪之構成要件
    相合；據此，被告涉及詐欺取財等犯行之事證明確，堪以認
    定，應依法論科。
二、論罪科刑：
　㈠按行為後法律有變更者，適用行為時之法律，但行為後之法
    律有利於行為人者，適用最有利於行為人之法律，刑法第2
    條第1項定有明文。查醫療器材管理法於109年1月15日制定
    公布，並自110年5月1日施行，該法制定之目的係將醫療器
    材管理由藥事法中抽離，以健全醫療器材管理制度。藥事法
    第84條第1項、第2項規定：「未經核准擅自製造或輸入醫療
    器材者，處3年以下有期徒刑，得併科新臺幣1千萬元以下罰
    金。明知為前項之醫療器材而販賣、供應、運送、寄藏、牙
    保、轉讓或意圖販賣而陳列者，依前項規定處罰之。」、醫
    療器材管理法第62條則規定：「意圖販賣、供應而違反第25
    條第1項規定，未經核准擅自製造或輸入醫療器材，或違反
    第25條第2項規定，應辦理查驗登記而以登錄方式為之者，
    處3年以下有期徒刑、拘役或科或併科新臺幣1千萬元以下罰
    金。明知為前項之醫療器材而販賣、供應、運送、寄藏、媒
    介、轉讓或意圖販賣而陳列者，亦同。」，再參以該條立法
    理由第1、2項說明：「一、參考藥事法第84條規定，應辦理
    查驗登記之醫療器材因屬風險性較高產品，須實際審查其技
    術文件，始核發許可證，爰此類產品與適用登錄制度產品之
    管理密度不同，第25條第2項爰規定不得以登錄方式為之；
    違反者應處刑事罰。二、明知為第1項之不法產品，而有販
    賣、供應、運送、寄藏、媒介、轉讓或意圖販賣而陳列之行
    為，致該等不法產品得以流通，有侵害民眾身體、健康法益
    之虞，爰於第2項規定處刑事罰。」經比較藥事法第84條第1
    項、第2項及醫療器材管理法第62條第1項、2項等規定，新
    法即醫療器材管理法第62條第1項、2項有選科主刑，較舊法
    即藥事法第84條第1項、第2項無選科主刑為輕。是經新舊法
    比較之結果，應適用醫療器材管理法第62條第1、2項規定，
    先予敘明。　 
  ㈡次按藥事法所稱藥物，係指藥品及醫療器材；而所稱醫療器
    材，係用於診斷、治療、減輕、直接預防人類疾病、調節生
    育，或足以影響人類身體結構及機能，且非以藥理、免疫或
    代謝方法作用於人體，以達成其主要功能之儀器、器械、用
    具、物質、軟體、體外試劑及其相關物品，藥事法第4條、
    第13條第1項分別定有明文。又按醫用面（口）罩係屬醫療
    器材，有行政院衛生署衛署藥字第0960046051號函可參。再
    按商品外包裝上，除印製商標、記載藥物名稱標籤外，若並
    有商品條碼，以及獲核准製造之廠商之名稱，即係以文字、
    符號，表示係該廠商或其授權製造之廠商所製造之某類商品
    ，非商標法第81條侵害商標及藥事法第86條第1項冒用藥物
    名稱、仿單、標籤規範意旨所得涵攝，應係刑法第220條之
    準文書，若有偽造，即應論以刑法第220條、第210條之偽造
    準私文書罪（最高法院98年度台上字第7970號判決要旨參照
    ）。
　㈢查被告陳東青將其向不詳之人購得且不符醫用口罩標準之非
    合格醫療口罩之裸包口罩，連同其擅印宏瑋公司醫材、藥販
    字號於其上之偽造之康奈德公司三層「醫療口罩」外包裝盒
    ，以分開交付方式，一併出售予被害人全能通公司，顯有魚
    目混珠、以假亂真之意，自具有藉此冒用藥物名稱之不確定
    故意；故核被告所為，係犯藥事法第86條第1項之冒用藥物
    名稱罪、醫療器材管理法第62條第2項之販賣未經核准擅自
    製造之醫療器材罪、刑法第255條第2項之販賣虛偽表示商品
    罪、同法第339條第1項之詐欺取財罪（口罩部分）及刑法第
    216條、第210條、第220條第1項之行使偽造準私文書罪（外
    包裝盒部分）。起訴書固漏論藥事法第86條第1項之冒用藥
    物名稱罪，惟此與業經起訴之部分具有想像競合犯之裁判上
    一罪關係，自為起訴效力所及，復經本院踐行告知程序（詳
    本院卷第201頁），無礙被告防禦權之行使，本院當得併予
    審酌，附此敘明。
  ㈣被告於109年5月間某日先偽造康奈德公司三層「醫療口罩」
    外包裝盒，復於109年7月間某日在前開外包裝盒上擅印偽造
    宏瑋公司之醫材、藥販字號，係基於同一販售非醫療口罩之
    目的，逐步完善其犯罪之階段作為，應僅認係一個犯罪行為
    。又被告偽造宏瑋公司之醫材、藥販字號、康奈德公司三層
    「醫療口罩」外包裝盒後，復持以行使，其偽造之低度行為
    為行使之高度行為所吸收，不另論罪。再被告所犯上開冒用
    藥物名稱罪、販賣未經核准擅自製造之醫療器材罪、販賣虛
    偽表示商品罪、詐欺取財罪及行使偽造準私文書罪，係一行
    為觸犯數罪名，為想像競合犯，應依刑法第55條規定，從一
    重之行使偽造準私文書罪處斷。
  ㈤爰審酌被告經營商業，不思循正途賺取合理利潤，竟趁新冠
    肺炎疫情蔓延，急需醫療口罩時為上開犯行，所為非僅損害
    被害人等之財產利益，尚且破壞公共信用，且售予全能通公
    司之口罩數量高達13萬4,400片，核屬不當，應予懲處，惟
    念其已與被害人勤正公司、宏瑋公司、康奈德公司達成和解
    ，並賠償完畢，有本院調解筆錄1份、和解書2紙（詳本院卷
    第195至196頁、第217至219頁）在卷可稽，兼衡其表示全能
    通公司非被害人，無法與全能通公司和解乙節（詳本院卷第
    134頁、第213頁），並考量被告另因詐欺案件，經臺灣臺南
    地方法院109年度簡字第3536號判處拘役50日確定，因違反
    藥事法等案件，經臺灣新北地方法院110年度訴字第412號判
    處有期徒刑3月確定乙節，有臺灣高等法院被告前案紀錄表
    在卷可佐之前科素行，及其犯罪之動機、目的、手段、情節
    、所生損害及其於調查筆錄中自陳大學之教育程度、小康之
    家庭經濟狀況（詳偵9130號卷第345頁）等一切情形，量處
    如主文所示之刑，並諭知易科罰金之折算標準，以示懲儆。
三、沒收： 
    被告本案詐欺取財罪既堪以認定，業如上述，則其以假亂真
    販售予被害人全能通公司口罩後之所得，自屬其所犯詐欺取
    財罪之犯罪所得；是被告本案之犯罪所得自為新臺幣（下同
    ）60萬4,800元（每片4.5元×13萬4,400片＝604,800元），既
    未扣案，復未返還予被害人全能通公司，爰依刑法第38條之
    1第1項前段、第3項規定予以宣告沒收，並於全部或一部不
    能沒收或不宜執行沒收時，追徵其價額。至被告與勤正公司
    、宏瑋公司、康奈德公司等其他被害人和解，甚或賠償予該
    些公司之款項，係被告基於其犯行致該些公司商譽、財產等
    權益受損之補償，核與其直接詐騙被害人全能通公司所取得
    之上開犯罪所得無干，自不得相提並論，併予敘明。
據上論斷，應依刑事訴訟法第273條之1第1項、第299條第1項前
段，判決如主文。
本案經檢察官陳師敏提起公訴，檢察官林欣怡到庭執行職務。
中    華    民    國   111    年    9     月    16    日
                  刑事審查庭  法  官  林慈雁
以上正本證明與原本無異。
如不服本判決應於收受判決後20日內向本院提出上訴書狀，並應
敘述具體理由。其未敘述上訴理由者，應於上訴期間屆滿後20日
內向本院補提理由書（均須按他造當事人之人數附繕本）「切勿
逕送上級法院」。
                              書記官  吳秉翰
中　　華　　民　　國　　111 　年　　9 　　月　　18　　日
附錄本案論罪科刑法條全文： 
藥事法第86條
擅用或冒用他人藥物之名稱、仿單或標籤者，處5年以下有期徒
刑、拘役或科或併科新臺幣2千萬元以下罰金。
明知為前項之藥物而輸入、販賣、供應、調劑、運送、寄藏、牙
保、轉讓或意圖販賣而陳列者，處2年以下有期徒刑、拘役或科
或併科新臺幣1千萬元以下罰金。

醫療器材管理法第62條
意圖販賣、供應而違反第25條第1項規定，未經核准擅自製造或
輸入醫療器材，或違反第25條第2項規定，應辦理查驗登記而以
登錄方式為之者，處3年以下有期徒刑、拘役或科或併科新臺幣1
千萬元以下罰金。
明知為前項之醫療器材而販賣、供應、運送、寄藏、媒介、轉讓
或意圖販賣而陳列者，亦同。

刑法第210條
偽造、變造私文書，足以生損害於公眾或他人者，處5年以下有
期徒刑。

刑法第216條
行使第211條至第215條之文書者，依偽造、變造文書或登載不實
事項或使登載不實事項之規定處斷。

刑法第220條　　　
在紙上或物品上之文字、符號、圖畫、照像，依習慣或特約，足
以為表示其用意之證明者，關於本章及本章以外各罪，以文書論
。
錄音、錄影或電磁紀錄，藉機器或電腦之處理所顯示之聲音、影
像或符號，足以為表示其用意之證明者，亦同。

刑法第255條
意圖欺騙他人，而就商品之原產國或品質，為虛偽之標記或其他
表示者，處1年以下有期徒刑、拘役或3萬元以下罰金。
明知為前項商品而販賣，或意圖販賣而陳列，或自外國輸入者，
亦同。

刑法第339條
意圖為自己或第三人不法之所有，以詐術使人將本人或第三人之
物交付者，處5年以下有期徒刑、拘役或科或併科50萬元以下罰
金。
以前項方法得財產上不法之利益或使第三人得之者，亦同。
前二項之未遂犯罰之。